【裁判字號】    95,小上,23
【裁判日期】    950410
【裁判案由】    返還信用卡消費款
【裁判全文】
臺灣高雄地方法院民事判決              95年度小上字第23號
上  訴  人  乙○○
被 上 訴人  香港商香港上海匯豐銀行股份有限公司
法定代理人  甲○○
當事人間請求返還信用卡消費款事件，上訴人對於民國95年2 月
16日本院岡山簡易庭94年度岡小字第1068號第一審判決提起上訴
，本院判決如下：
    主  文
上訴駁回。
第二審訴訟費用新台幣壹仟伍佰元由上訴人負擔。
    理      由
一、按對於小額程序第一審判決之上訴，非以其違背法令為理由
    ，不得為之。且上訴狀內應記載上訴理由，表明下列各款事
    項︰一原判決所違背之法令及其具體內容。二依訴訟資料可
    認為原判決有違背法令之具體事實。上訴人未於上訴狀內未
    表明上訴理由者，應於提起上訴後二十日內，提出理由書於
    第二審法院；未提出者，毌庸命其補正，由第二審法院以裁
    定駁回之，民事訴訟法第436 條之24第2 項、第436 條之25
    、第436 條之32第2 項、第471 條第1 項分別定有明文。又
    所謂違背法令，依民事訴訟法第436 條之32第2 項準用同法
    第468 條及第469 條第1 款至第5 款之規定，應係指第一審
    判決不適用法規或適用不當者，及第一審判決法院之組織不
    合法、依法律或裁判應迴避之法官參與裁判、於權限之有無
    辨別不當或違背專屬管轄之規定、當事人於訴訟未經合法代
    理暨違背言詞辯論公開之規定等情形而言。再者，依民事訴
    訟法第436 條之32第1 項準用同法第436 條之19第1 項之規
    定，第二審法院就小額程序案件為裁判時，應確定其費用額
    。
二、上訴意旨略以：被上訴人代上訴人結清消費款項，並以消費
    款之名義向上訴人求償，此被上訴人代上訴人結清消費款之
    行為應屬代墊款之行為，而非上訴人向被上訴人借款後再消
    費，故本件應有民法第127 條2 年時效規定之適用，被上訴
    人之請求權已罹於2 年時效。原審判決認為信用卡為塑膠貨
    幣，交易型態係約定持卡人向發卡行申請核發信用卡，之後
    憑信用卡於特約商店簽帳消費，由發卡銀行代為處理結清消
    費款項，再向持卡人請求償還，其契約性質，屬具有委任及
    消費借貸關係的混合契約，持卡人與發卡銀行間應屬消費借
    貸之關係，而應適用民法第125 條15年時效之規定，顯違背
    法令云云。查，被上訴人核發信用卡予上訴人使用，同意上
    訴人至特約商店持該信用卡刷卡消費，由被上訴人代為處理
    上訴人消費款項後，再向上訴人收取該筆消費款項，此乃被
    上訴人以消費性信用授予之方式，提供上訴人消費借貸，而
    非代墊款，何況民法第127 條第1 、2 、4 、5 、7 款所指
    之代墊款係指旅店、飲食店、娛樂場、運送人、醫生、藥師
    、看護生、律師、會計師、公證人、技師、承攬人所為之墊
    款而言，並不包括被上訴人銀行所屬金融業在內，故原審判
    決認本件被上訴人之返還信用卡消費款請求權之時效係15年
    ，尚未罹於時效，而判決上訴人敗訴，於法尚無不合，難謂
    有何違背法令。上訴人仍持前詞主張本件信用卡費係代墊款
    ，其時效應為2 年，原審判決認為時效係15年，其判決違背
    法令云云，顯無理由，爰不經言詞辯論，逕以判決駁回其上
    訴。
三、末按於小額訴訟之上訴程序，法院為訴訟費用之裁判時，應
    確定其費用額，民事訴訟法第436 條之19第1 項、第436 條
    之32第1 項定有明文。本件第二審裁判費用為新台幣1,500
    元，應由上訴人負擔，爰併為裁定如主文第2 項所示。
四、據上論結，本件上訴為無理由，依民事訴訟法第436 條之29
    第2 款、第436 條之32第1 、2 項、第436 條之19第1 項、
    第449 條第1 項、第78條，判決如主文。
中    華    民    國    95    年    4     月    10    日
                民事第二庭審判長法  官  鄭月霞
                                法  官  伍逸康
                                法  官  邱泰錄
正本係照原本作成。
本判決不得上訴。
中    華    民    國    95    年    4     月    10    日
                                書記官  余幼芳


司法院資訊處製作；財團法人民間司法改革基金會備份。
